【裁判字號】    90,易,487
【裁判日期】    901009
【裁判案由】    違反區域計劃法
【裁判全文】
臺灣嘉義地方法院刑事判決                            九十年度易字第四八七號
    公  訴  人  臺灣嘉義地方法院檢察署檢察官
    被      告  乙○○
    選任辯護人  邱川崎
右列被告因違反區域計畫法案件，經檢察官提起公訴（九十年度偵字第二八四七號）
，本院判決如左：
    主  文
乙○○違反區域計畫法第十五條第一項之管制使用土地，經縣政府限期令其變更使用
恢復原狀，不依限變更土地使用恢復土地原狀，處有期徒刑月，如易科罰金，以
佰元折算壹日。
    事  實
一、乙○○明知與其兄（公訴意旨誤為其弟）丙○○共有坐落嘉義縣新港鄉○○村○○○段第二五七之三地號土地，係經主管機關嘉義縣政府依區域計畫法公告實施
    管制之非都市土地，並編定為一般農業區水利用地，竟於民國八十七年十二月二
    十六日起至八十八年一月十八日止，提供上開土地予不知情之戊○○傾倒廢棄物
    ，違反非都市土地管制使用規定，經嘉義縣政府於八十八年五月二十五日以八八
    府地用字第五七二四一號函限其於文到後三十日內清除廢棄物變更土地使用恢復
    原狀，惟乙○○於八十八年五月二十七日接獲通知後置之不理，屆期仍未恢復。
二、案經臺灣嘉義地方法院檢察署檢察官自動檢舉偵查起訴。
    理  由
一、訊據被告乙○○固坦認右開土地係與其兄丙○○共有，惟矢口否認有何違反區域
    計畫法犯行，辯稱：土地係由丙○○管理，廢棄物係他人未經同意擅自傾倒，且
    伊未收到嘉義縣政府限期變更使用恢復原狀之通知文件等語。然查：
（一）坐落嘉義縣新港鄉○○村○○○段第二五七之三地號土地係被告與丙○○共有
      ，該土地乃主管機關嘉義縣政府依區域計畫法公告實施管制之非都市土地，並
      編定為一般農業區水利用地，有土地登記簿謄本、地籍圖謄本附於本院卷可稽
      ，自不得作為傾倒廢棄物使用。
（二）上開土地曾於八十八年一月十八日前某日經被告事先同意，而於八十八年一月
      十八日提供證人戊○○駕駛車牌號碼ＲＹ—７０３號大貨車載運廢棄物抵達該
      處，正欲傾倒即遭查獲等情，業據該證人於臺灣嘉義地方法院檢察署八十八年
      度他字第四六七號違反廢棄物清理法一案偵查中證述屬實（第四六七號偵查卷
      第一一八頁反面、第一一九頁反面），其於本案審理中復結證稱八十七年十二
      月二十六日曾駕車前往北港溪畔倒垃圾等語（本院九十年六月十二日訊問筆錄
      第二頁），又有嘉義縣環境保護局稽查紀錄所附上開車號車輛於八十八年一月
      十八日被查獲所攝照片、被告之土地於八十七年十二月二十六日有廢棄物傾倒
      該處照片可稽（第四六七號偵查卷第五頁、第三十頁）；其次，證人即嘉義縣
      環境保護局約聘稽查員丁○○於八十七年十二月二十六日下午五時三十分許值
      班時，接獲嘉義縣警察局民雄分局南港派出所通知有人於北港溪畔板頭段傾倒
      廢棄物後，隨即趕往派出所，被告於派出所當場表示係為整地而委託他人填土
      ，現場採樣疑似玻璃廢棄物一包，被告並表示將立即清除並回復原狀，復親自
      簽名於稽查工作紀錄表上，已據該證人於本院結證屬實（本院九十年六月二十
      六日訊問筆錄第三至五頁），並有各級環保報案中心陳情案件處理電腦管制單
      、嘉義縣環境保護局值班人員受理陳情案件登錄單、八十七年十二月二十六日
      稽查工作紀錄表各一紙可憑（第四六七號偵查卷第二九頁、第三一頁、第三二
      頁），上開登錄單直指被陳情對象為被告，而非被告之兄丙○○，另丙○○經
      本院依址傳喚均未到庭，被告亦稱其兄居住在新竹地區已有四、五年之久，伊
      不知現址（本院九十年六月十二日訊問筆錄第七至八頁、九十年六月二十六日
      訊問筆錄第七頁），丙○○事實上顯然未管理該地，參以前開土地登記簿謄本
      所載，被告於七十九年二月間尚曾以該地設定抵押權向嘉義縣新港鄉農會借款
      ，其於臺灣嘉義地方法院檢察署八十八年度偵字第七二三七號違反區域計畫法
      一案偵查中又供稱該土地伊申報休耕，未種植作物等語（第七二三七號偵查卷
      第十一頁反面），足見被告係土地之實際管理人無疑，否則被告實無必要於派
      出所內表示在整地填土、願回復原狀，而不爭執管理權誰屬。綜上所陳，證人
      戊○○於八十七年十二月二十六日至八十八年一月十八日係經被告同意，傾倒
      廢棄物於該地，被告違反一般農業區水利用地使用管制之事實，可以認定。
（三）證人戊○○於本院審理中雖一度翻稱倒垃圾未經被告同意云云（本院九十年六
      月十二日訊問筆錄第三頁），惟查該證人既係駕駛大卡車由彰化縣福興鄉○○
      村○○路○段二四九號住處出發傾倒廢棄物（本院九十年六月十二日訊問筆錄
      第三頁），其出發地點與右開土地距離甚遠，毫無地緣關係，且廢棄物造成環
      境衛生之不良影響甚鉅，一般民眾嫌惡之際，避之猶恐不及，苟非地主即被告
      已事先同意並提供指示，否則證人應當不敢在陌生之被告土地上任意傾倒廢棄
      物，縱或如此膽大妄為，亦可選擇較近之地點，不必捨近求遠，由彰化縣駕車
      至嘉義縣傾倒垃圾，故證人戊○○此部分所供容屬事後迴護之詞。其次，嘉義
      縣環境保護局第二課稽查員己○○承辦告發業務後，於八十八年一月間開立之
      第一八二０號違反廢棄物清理法案件告發單中，關於被告違反之地點雖記載為
      二五七之七地號（第四六七號偵查卷第二八頁），被告於本院復辯稱於八十七
      年十二月二十六日所承整地一事，係指二五七之七地號，非二五七之三地號云
      云（本院九十年六月十二日訊問筆錄第五頁、九十年九月二十六日訊問筆錄第
      三頁），然該傾倒廢棄物之土地地號，嗣經主管機關查明，應為二五七之三地
      號，乃重行告發，則有嘉義縣環境保護局八十八年三月五日稽查工作紀錄表、
      該局第三課八十八年三月八日簽呈、該局八十八年三月十二日八八家環三字第
      ０三二六六號函、該局八十八年三月第二九九二號違反廢棄物清理法案件告發
      單可佐（第四六七號偵查卷第五二頁正面、第五四頁、第五五頁），況被告於
      接獲第一八二０號違反廢棄物清理法案件告發單後，即提出陳情書一份主張第
      二五七之七地號已出租他人耕作，種植蕃薯，並檢附伊與承租人甲○○訂立，
      租期為八十七年九月二十日至八十八年九月二十日之租賃契約書為證（第四六
      七號偵查卷第四五頁至第四七頁），如果屬實，核該等資料內容，既謂已出租
      他人，亦顯與被告所辯整地一節矛盾，復不能為被告未提供二五七之三地號傾
      倒廢棄物之有利證明，其提出陳情書應係事後試圖混淆地號以便卸責之舉。再
      者，被告於本院九十年六月十二日庭呈附卷之嘉義縣政府嘉府訴字第一０００
      四二號、第０二二五八三號訴願決定書與臺灣省政府八九府訴二字第一二四七
      三二號再訴願決定書，均未否定被告係提供土地傾倒廢棄物之人，其於同日提
      出之書狀所附照片與稽查工作紀錄表，所涉則屬八十八年四月八日案外人李福
      財傾倒廢棄物之部分，均與本案無關。是上開證據皆不足為被告有利之證明，
      附此敘明。
（四）被告違反一般農業區水利用地之使用管制後，嘉義縣政府於八十八年五月二十
      五日以八八府地用字第五七二四一號函通知被告於文到後三十日內清除廢棄物
      並恢復原編定使用，逾期未恢復者，將依區域計畫法第二十二條規定移送偵辦
      一節，有該函可參（第四六七號偵查卷第一三一頁），被告亦已於八十八年五
      月二十七日由其子於回執上加蓋「銘利五金行」印文代為收受該函，有掛號郵
      件收件回執一紙可憑（第二九九號偵查卷第九頁），且被告於本院八十八年度
      易字第一三二六號違反區域計畫法一案審理中，被告復坦認已收到該函（本院
      八十八年度易字第一三二六號卷第一０七至一０八頁），參以被告於法院審理
      中幾乎一貫由本人或同居人持銘利五金行印章加蓋於送達證書表示收受傳票或
      判決正本（本院八十八年度易字第一三二六號卷第十三頁、第三一頁、第四五
      頁、第九五頁、第一００頁、第一三０頁，臺灣高等法院臺南分院八十九年度
      上易字第一八三三號卷第五頁、第一一七頁，另本案卷九十年六月十二日、九
      十年六月二十六日、九十年七月二十六日、九十年九月二十六日送達證書亦同
      ），自難諉為不知或主張其同居人無收受送達權限；而被告接獲通知後，並未
      依限清除廢棄物並恢復原編定使用，更據被告於前開八十八年度偵字第七二三
      七號違反區域計畫法一案偵查中所自承（第七二三七號偵查卷第十一頁反面）
      ，又有八十八年八月六日嘉義縣政府處理違反區域計畫法非都市土地使用管制
      會勘紀錄可參（本院第一三二六號卷第八九頁）。被告於本案審理中矢口否認
      收到通知云云，顯屬事後卸責之詞，不值採信，事證明確，其犯行堪以認定。
二、查被告乙○○行為後，區域計畫法已於八十九年一月二十六日修正公布，並自同
    年月二十八日生效，其中第二十二條之法定刑由六月以下有期徒刑、拘役或科三
    千元以下罰金，修正為六月以下有期徒刑或拘役，新舊法比較結果，以舊法有利
    於被告，依刑法第二條第一項但書規定，應適用舊法處斷。核被告所為，係犯修
    正前區域計畫法第二十二條之罪（本案行為時，廢棄物清理法尚無相關刑罰規定
    ，依刑法第一條罪刑法定原則，自無從依該法論處）。爰審酌被告所犯已破壞國
    家對於土地保育利用之計畫，造成環境衛生之不良影響，且事後矢口否認犯行，
    一再捏詞以對，難認有具體悔過表現及其他一切情狀，量處如主文所示之刑，並
    諭知易科罰金之折算標準，以資儆懲。
據上論斷，應依刑事訴訟法第二百九十九條第一項前段，修正前區域計畫法第二十二
條，刑法第二條第一項後段、第十一條前段、第四十一條第一項前段，罰金罰鍰提高
標準條例第一條前段、第二條，判決如主文。
本案經檢察官劉仲慧到庭執行職務。
中    華    民    國      九    十      年      十      月      九      日
                                   臺灣嘉義地方法院刑事第二庭
                   審判長法  官  許  進  國
                                             法  官  張  道  周
                                             法  官  廖  政  勝
右正本證明與原本無異。
如不服本判決，應於判決送達後十日內向本院提出上訴狀( 應附繕本 )。
中    華    民    國      九    十      年      十      月      九      日
                                             書記官  陳  湘  蓉
附錄本案論罪科刑法條全文：
修正前區域計劃法第二十二條
違反前條規定不依限變更土地使用或拆除建築物恢復土地原狀者，除依行政執行法辦
理外，並得處六個月以下有期徒刑、拘役或科三千元以下罰金。


司法院資訊處製作；財團法人民間司法改革基金會備份。
